【裁判字號】    97,台上,530
【裁判日期】    970131
【裁判案由】    殺人等罪
【裁判全文】
最高法院刑事判決              九十七年度台上字第五三０號
上  訴  人  台灣高等法院花蓮分院檢察署檢察官
被      告  甲○○
選任辯護人  郭重鑾律師
上列上訴人因被告殺人等罪案件，不服台灣高等法院花蓮分院中
華民國九十六年十一月十六日第二審更審判決（九十五年度上更
(二)字第五三號，起訴案號：台灣花蓮地方法院檢察署九十年度偵
字第二二九七號），提起上訴，本院判決如下：
    主  文
原判決撤銷，發回台灣高等法院花蓮分院。
    理  由
本件原判決以公訴意旨略以：被告甲○○（綽號生豪或森豪）於
民國八十五年一月中旬某日，向秦○○賒購價值新台幣（下同）
四萬五千元之安非他命一兩，言明三日後給錢，被告未依約付錢
，並稱東西別人拿去，在秦○○逼問下，被告吱唔地說，東西是
綽號「小真」之張○○拿走，秦○○逼稱：「你不是叫我跟小真
走遠一點，怎麼還把東西拿給她！不管怎樣你要把錢拿回來。」
，被告答以：「我會找到她，只要找到她，就會通知你。」，八
十五年一月二十二日晚上近十二時，被告於花蓮市○○○街○○
○號○○廣場樓下遇見張○○，就將張○○載至花蓮市○○○街
○號○○宿舍住處，加以拘禁一日或二日，其間並以強暴方式對
張○○性侵害得逞（妨害自由及強制性交部分業經判決無罪確定
）。同年一月二十四或二十五日凌晨零時前後，被告再打電話給
秦○○說張○○在他那裡，叫秦○○過去，秦○○騎機車過去後
，被告開門時，秦○○便問錢有收到了嗎？被告說還沒，秦○○
進屋後看見張○○與往常不同面有懼色，坐在房內床邊之長方形
原木桌旁，便與張○○隔桌對坐於前，被告就坐在張○○右側，
並以同一個吸食器與張○○輪流吸食安非他命，秦○○坐定後便
問張○○：「妳怎麼可以這樣，上次欠我一萬元，現在拿了貨又
玩失蹤，這樣那有意思」等語，張○○回答：「已把安非他命交
給別人，但錢還沒有拿到，所以躲著生豪，不好意思見生豪……
」等語，對話中在一旁吸食安非他命之被告，將插入左鼻孔之吸
食器拔掉，並大聲對張○○說：「妳是在講什麼」，並以殺人之
犯意以左手臂勒住張○○之脖子，張○○頭部被拉靠在被告之胸
口，身軀微傾靠臥著被告，欲以雙手扳開被告之左手而奮力掙扎
，並說：「你不要這樣啦」，然後全身抖動，口中並嘔嘔作聲，
此時被告抓狂似地使力勒住張○○脖子，眼睛注視著張○○之頭
部並直喊著「幹！幹！幹」，秦○○以為被告只是要教訓一下張
○○而已，然才一、二分鐘，張○○就沒動了，秦○○發現不對
，立刻趨身越過小桌子，要將被告之手撥開，被告亦發現張○○
不動了，才將張○○放開，秦○○用手摸張○○之鼻子，發現張
○○已斷氣，不知所措地問被告：「怎麼辦？怎會這樣，為了一
個安，卻弄成這樣，要怎麼辦，你來商量看要怎麼辦」等語，二
人默坐了十幾分鐘後，秦○○提議棄屍，約同日凌晨一時許，秦
○○與被告合力將張○○之屍體抬上被告使用而停放於住處門外
之00－0000號之白色自小客車，以坐姿放在右後座，頭靠右後車
窗，被告並將張○○之夾式沙灘休閒拖鞋跟著丟到後座，由被告
駕駛，秦○○坐於右前座，由中美六街倒車至中興路後右轉民權
路直行，由海岸路經花蓮大橋沿台十一線公路往鹽寮方向，沿途
尋找適合之棄屍地點，嗣於往東山樂園叉路前空地迴車，隨後於
92Ａ電線桿附近路邊停下，秦○○提議將張○○之衣服脫掉以誤
導警方辦案，二人遂下車，由秦○○脫下張○○下半身褲子，被
告脫下張○○上半身衣物，而後合力將屍體往路邊外面拋棄。回
程途經花蓮大橋時，秦○○見往來無車，就叫被告停車，自己下
車將張○○之遺物，包括套頭衣服、牛仔褲、內褲各一件及拖鞋
一雙等丟到花蓮大橋下。回程時二人於車上商議，無論警方如何
盤問都不能吐露任何消息，車抵被告○○宿舍後，秦○○即騎乘
機車返家。嗣於同年月三十一日十六時三十分許，經路人發現張
○○裸屍報警而開始偵查等語。因認被告涉犯刑法第二百七十一
條第一項之殺人罪及第二百四十七條第一項之遺棄屍體罪嫌等語
。經審理結果，認不能證明被告犯罪，因而維持第一審關於被告
被訴殺人及遺棄屍體部分無罪之判決，駁回檢察官就此部分在第
二審之上訴，固非無見。
惟查：(一)、證人陳○○於九十年三月十四日檢察官偵訊時具結證
稱：八十五年一月下旬報紙尚未報導張○○死亡前，被告主動打
電話給伊，要伊過去他住處，並開車前來載伊至其美崙之○○公
司宿舍，被告吸食安非他命後，要求與伊發生性關係，伊要走，
被他拉回，用他的左手勒住伊脖子，讓伊躺在床上，他再轉至伊
身前，用左手正面壓制伊，眼睛睜得很大，以台語對伊說，妳知
否小真（即張○○）怎麼死的，伊當時呆呆地看著他，因他壓的
很緊，伊心裡想著不想死，就沒再反抗了，之前之後都沒與他發
生性關係，只有這一次，性侵害後，他說今天的事，只有我們二
個人知道，如果有第三人知道，他不會放過我，他下體很像有珠
子，左手有一根手指有點彎彎的，報紙報導張○○命案後，他找
伊找得很急，為了躲他，我跑去找邱○○，因我知道邱○○可以
剋他等語（見相字第七十一號卷(二)第二一八頁、第二一九頁）；
於第一審訊問時，陳○○亦證稱：八十五年一月在被告住處，被
告強迫伊發生性關係，伊不肯，被告有勒伊脖子，說「小真」就
是這樣死的，當時伊不知「小真」死了，後來看報紙才知道等語
（見第一審卷第二一０頁）；原審法院更(一)審及更(二)審審理時均
證稱：伊在檢察官偵查中所為上開陳述句句屬實，當初在八十五
年間，伊沒把事情說出，一直覺得這是伊內心的痛，五年後決定
說出來，是希望對「小真」命案有所幫助，報紙報導張○○命案
後，伊為躲被告，到邱○○家裡住了一、二個月，後來邱○○先
被警抓走，伊繼續住他家，過沒幾天伊也因吸毒被警抓走等語（
見更(一)審卷第二十五頁、第二十六頁，更(二)審卷第三０五頁至第
三０八頁）。原判決以邱○○因案於八十二年五月十一日入監服
刑，迄八十五年四月二十三日始假釋出獄，陳○○不可能於八十
五年一月下旬張○○命案案發後，躲到邱○○家裡，因而認陳○
○不利被告之陳述均不足採。然查陳○○於警詢中已供明伊係於
八十五年六月間到邱○○家中躲被告，直到同年十一月伊入監服
刑為止，大約有四、五個月等語（見警卷第二０六頁），又依邱
○○之前科紀錄表所載，邱○○因施用麻醉藥品，於八十五年十
月底被查獲羈押，於八十六年二月二十六日具保停止羈押，共被
押一百四十七日，該案（台灣高等法院八十六年度上易字第二０
二九號）被判處有期徒刑一年（見原審卷第九十二頁、第九十三
頁），足徵陳○○並未曾稱其係於八十五年一月下旬起至邱○○
家躲被告，陳○○所述並與邱○○之前科紀錄相符，故原判決上
開論斷，與卷內資料並不相符，已有判決理由矛盾之違法。究竟
陳○○為何為不利被告之陳述？有無可能不顧自己名節而為虛偽
不實之上開證言？原審未進一步詳查剖析明白，即率行判決，亦
有未合。(二)、證人吳○○於九十年三月十九日檢察官偵查中具結
證稱：張○○命案見報後約一星期，被告在花蓮市○○○路○號
「阿輝」之朋友家中，向伊說「小真」是被人從後面勒死，並說
棄屍地點不是第一現場，裸屍是要「小真」羞於找人出來報仇等
情，當時被告眼睛睜的很大，面目猙獰，讓人覺得很陰森恐怖等
語（見相字第七十一號卷(二)第二五二頁）；吳○○於原審法院更
(一)審審理中亦證述偵查中確有上開證詞（見更(一)字卷(二)第二十二
頁至第二十四頁）。原判決以吳○○所述縱使屬實，亦僅能證明
張○○係被人從後面勒死，無從證明係被被告所勒斃。惟吳○○
所述如果屬實，則被告為何知悉張○○係被勒頸而死？係被告所
為，抑目睹他人所為？如係他人所為，為何被告未曾指出係何人
所為？原審就此未予詳查釐清，亦有調查未盡之違法。(三)、參與
棄屍之共同被告即證人秦○○自九十年七月十九日檢察官偵訊時
起，至原審審理中均證稱：張○○係在被告位於花蓮市○○○街
○號○○公司宿舍住處，因之前張○○取走被告之安非他命，未
付錢，而遭被告勒斃，伊當時在場，並參與棄屍犯行等語（見相
字第七十一號卷(三)第九十九頁至第一一０頁、第一四一頁至第一
四四頁，第一審卷第八十一頁、第一四四頁、第一四五頁，上訴
字卷(一)第一九八頁、第三三０頁、第三三一頁，上更(一)字卷(二)第
八十三頁、第八十九頁，原審卷第三０一頁至第三０四頁），秦
○○於九十年七月十八日偵查中雖供稱：張○○命案係伊所為，
跟別人無關，剛才說是被被告勒斃，不是實話等語（見相字第七
十一號卷(三)第九十五頁），其先後供述不一之原因，秦○○已陳
稱：棄屍當初與被告約定不能把事情說出，伊一直以為二人在一
起就是共犯，心情很亂，本想自己扛下刑責，後來是檢察官與員
警曉以大義，伊才知有責任分屬之問題，所以於九十年七月十九
日偵查中即供出實情等語（見原審卷第三０二頁），原判決以秦
○○既未參與殺人，即無扛罪之必要，因認其不利被告之陳述為
不可採，然秦○○所稱原不知如未參與殺人犯行，即有責任分屬
問題，因而依與被告之原約定，扛下全部刑責之辯解，為何不可
取，原判決未詳其理由，已有未當。又依秦○○之證言，並參
酌證人陳○○、吳○○上述不利被告之陳述，為何仍不足以佐證
被告確有本件殺人等犯行？原判決未根究明白，即遽行判決，難
謂適法。(四)、證人秦○○證稱：張○○命案當天，被告以大哥大
電話告知其已找到張○○，叫伊至被告住處等語，原判決以被告
否認此事，且警方蒐證調查結果，查無被告聯絡用之大哥大電話
號碼，被告住處之市內電話，係命案發生後之八十五年二月五日
始申請裝設等由，認秦○○之證言為不可採。惟秦○○於原審結
證：案發當時（八十五年一月間）被告常拿一支黑金剛的大型手
機等語（見原審卷第三０三頁），證人陳○○於原審亦證稱：被
告當時好像有一支手機等語（見原審卷第三０七頁），均指稱被
告當時有使用手機，而八十五年間類比式手機，常有拷貝機，被
告如有使用手機，非必以其名義申請，且如有系爭通話，被告未
必是以手機為之，秦○○所指被告係打大哥大手機等情，縱無從
證明，亦難謂確無此通話，尚難執此謂秦○○之證言均不足取。
檢察官上訴意旨指摘原判決違法，尚非全無理由，應認仍有發回
更審之原因。
據上論結，應依刑事訴訟法第三百九十七條、第四百零一條，判
決如主文。
中    華    民    國  九十七  年    一    月  三十一  日
                      最高法院刑事第七庭
                          審判長法官  陳  正  庸  
                                法官  賴  忠  星  
                                法官  林  秀  夫  
                                法官  宋      祺  
                                法官  陳  祐  治  
      本件正本證明與原本無異
                                      書  記  官  
中    華    民    國  九十七  年    二    月   十八   日
                                                      Ｋ

司法院資訊處製作；財團法人民間司法改革基金會備份。
